【裁判字號】    98,交聲,277
【裁判日期】    980318
【裁判案由】    聲明異議
【裁判全文】
臺灣彰化地方法院交通事件裁定         98年度交聲字第277號
移送機關即
原處分機關  交通部公路總局臺中區監理所彰化監理站
異  議  人
即受處分人  鴻光電著塗裝股份有限公司
法定代理人  甲○○
上列受處分人因違反道路交通管理處罰條例案件，對於交通部公
路總局臺中區監理所彰化監理站於民國九十八年二月九日所為之
處分（原處分案號：彰監四字第裁六四－六四五七Ｃ三００二號
）聲明異議，本院裁定如下：
    主  文
異議駁回。
    理  由
一、按汽車裝載貨物超過核定之總重量、總聯結重量者，處汽車
    所有人罰鍰，並記汽車違規紀錄一次，其應歸責於汽車駕駛
    人時，除依第三項處汽車駕駛人罰鍰及依第六十三條第一項
    第二款記點外，汽車所有人仍應記該汽車違規紀錄一次；有
    前二項規定之情形者，應責令改正或當場禁止通行，並處新
    臺幣（下同）一萬元罰鍰，超載十公噸以下者，以總超載部
    分，每一公噸加罰一千元，未滿一公噸以一公噸計算，道路
    交通管理處罰條例第二十九條之二第一項及第三項分別定有
    明文。又汽車裝載時，有裝載危險物品，未請領臨時通行證
    、未依規定懸掛或黏貼危險物品標誌及標示牌、運送人員未
    經專業訓練合格或不遵守有關安全之規定之情形者，處汽車
    所有人三千元以上九千元以下罰鍰，並責令改正或禁止通行
    ；汽車裝載違反前項第三款規定者，並記汽車違規紀錄一次
    ；第一項第三款情形應歸責於汽車駕駛人時，除依第一項處
    汽車駕駛人罰鍰及依第六十三條第一項第二款記點外，汽車
    所有人仍應依前項規定記該汽車違規紀錄一次；汽車依本條
    例規定記違規紀錄，於三個月內共達三次以上者，吊扣其汽
    車牌照一個月，道路交通管理處罰條例第二十九條第一項第
    三款、第二項、第三項及第六十三條之一亦有明定。
二、原處分機關交通部公路總局臺中區監理所彰化監理站略以：
    (一)異議人即受處分人（下稱異議人）鴻光電著塗裝股份有
    限公司所有之車牌號碼七四０─ＱＴ號自用一般大貨車，於
    民國九十七年十月六日八時五十分許，在彰化縣彰化市○○
    路與中央路口，因有「裝載鐵製品經會同司機過磅，總重一
    萬二千公斤，核重一萬零四百公斤，超載一千六百公斤」之
    違規事由，經彰化縣警察局交通隊員警掣單舉發，並記汽車
    違規紀錄一次【下稱前案】。(二)異議人另於同年十二月二
    十三日三十五分許，在國道一號南下七十一點五公里，因分
    別有「載運危險物品（乙二醇丁醚）未請領臨時通行證，及
    未黏貼危險物品標誌牌」、「裝載危險物品（乙二醇丁醚）
    人員未經專業訓練合格」等違規情形，遭內政部警政署國道
    公路警察局第二警察隊員警舉發，並各記汽車違規紀錄一次
    【下稱後案】，總計在三個月內，汽車記違規紀錄達三次以
    上，遂依道路交通管理處罰條例第六十三條之一規定，吊扣
    汽車牌照一個月，逾期則依裁決書處罰主文內容裁處。
三、聲明異議意旨略以：異議人雖有前開違規事由而為警開罰，
    惟異議人事後查證結果，該車輛只違規二次，其中載運塗料
    物品那次，是一案二罰，有欠公允，且該車輛係異議人營運
    必備器具，如被吊扣，將造成莫大損失，為此聲明異議云云
    。
四、經查：
(一)異議人就上開違規事實均不爭執，並有前、後案之舉發違反
    道路交通管理事件通知單三紙、裁決書一紙可稽，足認舉發
    事實無誤。
(二)道路交通管理處罰條例業於九十一年七月三日修正第二十九
    條第三款，並由行政院院令明定自同年九月一日起開始施行
    ，此次就危險物品之裝載有如此嚴格之規定，係為管制危險
    物品不致造成任何危害道路交通安全與道路用路人之生命、
    身體、健康遭受有重大之危險而設，尤其特別針對車輛裝載
    危險物品之廠商貨主及運送人員，要求應備具、攜帶道路運
    送計劃書、物質安全資料表、臨時通行證、有效之專業訓練
    證明書等文件，除為確保道路交通安全外，並有防範及救護
    危險物品發生災害時，能迅速、妥善處理災變而為之規範。
    揆諸上揭法條之立法意旨及目的，既係防範不令危險物品有
    任何災害發生，則違反該法條規定內容之一者，皆視為分別
    獨立之單一行為，如違規情節分屬不同規定內容之數行為者
    ，因其對交通安全之危害程度亦遠大於單一之違規行為，更
    應有加重處罰之必要，不能因違反該法條規定內容之數行為
    係同一時間、同一地點之時、空密接性而有異，否則即屬違
    背該法條規範之意旨及目的。本件後案既係同時同地違法之
    數行為，並非同一之違法單一行為，自無一事不二罰之問題
    。
(三)另卷附交通部於九十一年一月二十三日交路字第０九一００
    一五九九五號函稱：「查同時同地經警方以違反道路交通安
    全規則第八十四條數款規定，而依本條例第二十九條舉發二
    件違規案以上者，其違規情節如係分屬不同之數行為（如載
    運危險物品未懸掛布質三角紅旗之危險標誌、駕駛人未領有
    訓練合格證、廠商或貨運業者未請領臨時通行證等），其對
    交通安全之影響程度一般亦大於單一行為，.........，依
    『對數行為違反數個行政法上義務之規定者分別處罰』之法
    理，本案有關違規紀錄之計算，如係數行為則應分別予以記
    次」等語，即係依維護交通秩序，確保交通安全意旨而為之
    闡釋，與上揭法條立法意旨並無違背。
(四)綜上，異議人有「在三個月內，汽車記違規紀錄達三次以上
    」之違規事實，堪以認定。原處分機關依道路交通管理處罰
    條例第六十三條之一規定，吊扣異議人所有之車牌號碼七四
    ０─ＱＴ號自用一般大貨車汽車牌照一個月，核無違誤，本
    件聲明異議為無理由，應予駁回。
五、據上論斷，應依道路交通管理處罰條例第八十七條第二項、
    道路交通案件處理辦法第十九條，裁定如主文。
中    華    民    國    98    年    3     月    18    日
                  交通法庭    法  官  周莉菁
以上正本證明與原本無異。
如不服本裁定，應於裁定送達後五日內，向本院提出抗告狀（須
附繕本）。
中    華    民    國    98    年    3     月    18    日
                              書記官  卓俊杰


司法院資訊處製作；財團法人民間司法改革基金會備份。
